臺灣臺南地方法院交通事件裁定　　　　　　　　　　九十一年度交聲字第二五四號
　　移
　　受處分人　甲○○
　　即異議人
右列受處分人因違反道路交通管理處罰條例案件，對於交通部公路總局嘉義區監理所
臺南監理站九十一年六月二十八日所為之裁決處分（處分案號：南監五字第裁七四—
Ｚ00000000號）聲明異議，本院裁定如左：
    主  文
異議駁回。
    理  由
一、聲明異議意旨略以：受處分人即異議人甲○○於民國九十一年五月二十八日晚間
    九點四十九分左右，駕駛車牌號碼ＵＮ－七三一九號自用小客車，行經最高速限
    為時速一百公里之國道三號高速公路北上三七五公里處時，係以時速九十九公里
    以內之速度行駛，且當時一直非常注意車內儀表板上之車速碼表，確定沒有違規
    超速行駛，然其竟遭內政部警政署國道公路警察局第八警察隊警員以雷達測速器
    ，測得其行車速度為時速一百十一公里，而舉發其違規超速。異議人對於該測速
    器之準確性不僅存有懷疑，且是否有人為操控疏失，誤將他車之超速紀錄，做為
    舉發異議人違規之依據，亦無從知悉，是異議人不服該裁處，而提起本件異議。
二、按汽車行駛於高速公路，而不遵管制之規定者，處汽車駕駛人新臺幣三千元以上
    六千元以下罰鍰，並記違規點數一點，道路交通管理處罰條例第三十三條第一項
    、第六十三條第一項第一款分別定有明文；又汽車行駛高速公路應依速限標誌指
    示，高速公路交通管制規則第五條第一項前段亦規定甚明。
三、經查：
    （一）受處分人即異議人甲○○於九十一年五月二十八晚間九時四十九分左右，
          ，駕駛車牌號碼ＵＮ－七三一九號自用小客車，行經最高速限為時速一百
          公里之國道三號高速公路北上三七五公里處時，經執勤之內政部警政署國
          道公路警察局第八警察隊警員以雷達測速器，測得其行車速度為時速一百
          十一公里，而有超速之違規行為等事實，除有內政部警政署國道公路警察
          局公警局交字第Ｚ00000000號舉發違反道路交通管理事件通知單
          一紙附卷可參外，且有該警察局第八警察隊九十一年六月十三日公警國八
          刑訴字第０九一０００一００五號函一份在卷足憑。
    （二）其次，本件執勤警員所用之雷達測速器，乃加拿大ＴＲＩＢＡＲ廠牌，Ｄ
          ＲＳ－三型數字顯示測速雷達，為國外先進科學測速儀器，且經我國經濟
          部標準檢驗局檢驗合格，獲頒檢定合格單碼ＭＭ0000000Ａ，Ｂ號
          檢定合格證書在案，此有經濟部標準檢驗局九十一年四月十八日編號００
          一四一八號雷達測速儀檢定合格證書影本一份存卷可考。又此等通過經濟
          部標準檢驗局檢測合格之雷達測速器，其精密度甚高，可將測速所得結果
          之誤差值，維持在正負０．五公里／小時以內，亦有卷附之該測速器規格
          說明一份足資佐證。基此，本件執勤警員所使用之雷達測速器之準確度，
          應值得信賴，當無測速錯誤之顧慮，故本件受處分人即異議人甲○○辯稱
          ：雷達測速器之檢測結果並不準確，顯示之數字有問題云云，經核尚非可
          採。
    （三）再者，當日執行勤務舉發本違規事件之內政部警政署國道公路警察局第八
          警察隊警員黃松護，亦於本院調查時，到庭具結證稱：「（法官問：本件
          是否你舉發的，情形如何？）是我舉發的，當天我在國道三號北上三七五
          公里附近執勤，我們測速異議人車輛十秒鐘左右並無其他車子過來，異議
          人車子是第一部接近測速器的車子，測試器顯示一百十一公里，後方並沒
          有比異議人更快的車子過來，該路段最高速限是一百公里，我可以確定測
          速器顯示的速度是異議人的車輛，我當天共舉發了二、三件，我們所用的
          測速器是有經過標準局檢驗合格的，且在使用期限內，並沒有損壞過，舉
          發時我的隊友下車攔查，我就開單告發，並且有將測速結果給異議人看，
          我們測速器是鎖定在一百十一公里，如果在一百十一公里以下數字會跳動
          ，並不會鎖定，異議人被攔下後說他並沒有超速，且說有定速器，我們有
          跟他解釋超速是怎麼測出的，當時是夜間車輛不多，我們沒有看錯車子，
          我們的雷達測速器是出勤時就設定的，不能隨意調整，而且上面也沒有可
          調整的東西．．．」等語（詳見本院九十一年八月十六日訊問筆錄），據
          此足見當日舉發本件違規之警員，確實曾將測速結果提示於受處分人即異
          議人甲○○，且亦曾確認雷達測速器上所顯示之車速來源，係異議人所駕
          駛之小客車無誤。況本件違規取締之時間已經超過晚間九點，為交通離峰
          時間，車流量應非龐大，故執勤警員證稱：稱當時夜間車輛不多，鎖定異
          議人車輛約達十秒鐘時間，未見其他車輛經過，並無誤認違規車輛可能等
          證述內容，亦應屬真實。再參以證人黃松護與異議人間，不僅未有任何怨
          隙，且係毫不相識之人，衡情證人應無設詞攀誣，或虛構違規事實執意陷
          害異議人之理，故證人黃松護之前開證詞，及其所紀錄舉發之本件違規事
          實，經核尚無不值採信之處。因之，異議人有於前述時、地，駕駛小客車
          ，行經最高速限為時速一百公里之高速公路超速，而不遵管制規定之違規
          事實，應可認定。
    （四）末按，交通勤務警察或依法令執行交通稽查任務人員，開單舉發違反道路
          交通管理處罰條例所列之違規事實，經公路主管機關或警察機關所為之裁
          決處罰，本質上為行政處分，係公務員基於職務上權力，依法就特定之具
          體事件所為，並具有公法上效果之單方行政行為。而根據公務員為公法上
          行為具有公信力之原則，該行政處分當可被推定為真正，且其據以依法處
          分之事實認定，亦應可推定為正確無誤，故本此公信原則，立法者乃賦予
          行政機關制定違反道路交通事件統一裁罰標準及處理細則等相關規定，使
          交通勤務警察或依法令執行交通稽查任務人員得當機處分（如該處理細則
          第二十三條等規定），以達成維護交通秩序及公共安全之行政目的。反之
          ，若謂公務員之一切行政行為，均需預留證據以證明其為真實，則國家行
          政勢必窒礙難行，且相關行政目的亦難以達成，故刑事訴訟法就犯罪證據
          有關之規定中，與屬行政秩序罰之交通違規裁罰本旨不合之部分，自不在
          準用之列。從而，交通違規行政爭訟之舉證責任原理，應非如刑事案件中
          ，必須超越任何合理懷疑，始可為有罪判決之嚴格程度，而係應與民事訴
          訟之舉證責任原理相類似，亦即基本上應就行政機關與人民所各自主張有
          利於己之事實，分配其應盡之舉證責任，而非逕予適用刑事訴訟上之「無
          罪推定」原則，此觀諸行政訴訟法第一百三十六條，規定行政訴訟程序準
          用民事訴訟法第二百七十七條舉證責任分配原則之立法意旨，即可明瞭。
    （五）基此，本件受處分人即異議人甲○○雖一再辯稱：其並無超速，本件是警
          員舉發錯誤，況且警員可任意將其他車輛測得之車速，用做別的車輛之舉
          發依據，此種取締根本任何客觀證據可言云云，然異議人並未就執勤員警
          之舉發有誤，提出確實事證以供調查，且亦查無任何相關事證，足資證明
          執勤員警確有捏造事實違法取締之情事，故本件執勤警員本其維護交通秩
          序、安全職責所為之舉發，自應受到合法、正確之推定。從而，本件在查
          無任何事證顯示警員有舉發錯誤或違法取締之情形下，自不得單憑異議人
          前開所辯，即否定本件警員舉發交通違規之適法性。至異議人所駕駛之上
          述小客車，縱然裝設有定速控制之駕駛系統，然因定速控制系統於踩下煞
          車之情況下將會關閉，且使用定速控制系統，如欲增加車速時，亦可用油
          門稍為加速，故該定速控制系統，並非一經設定後，即無法解除。因之，
          假若異議人於駕駛期間，有前述之踩煞車再加速或直接用油門加速等行為
          ，則該小客車之實際車速，即非原先定速控制系統所設定之數值。又異議
          人僅自稱其違規當時所設定之定速速度為時速九十九公里，而未提出其他
          相關積極事證，足以證明其違規當時之車速，的確一直在最高速限之內，
          以及其定速後均無其他踩煞車再加速，或用油門加速等行為，故本件尚難
          僅因異議人所駕駛之小客車裝置有定速控制系統，即得以推翻執勤警員以
          雷射槍測速器所測得之實際行車速度，附此敘明。
四、綜上所述，本件受處分人即異議人甲○○於九十一年五月二十八日晚間九時四十
    九分左右，駕駛車牌號碼ＵＮ－七三一九號自用小客車，行經最高速限為時速一
    百公里之國道三號高速公路北上三七五公里處時，其行車速度為時速一百十一公
    里，有超速而不遵管制規定違規等事實，既堪認定，則原處分機關即移送機關交
    通部公路總局嘉義區監理所台南監理站，據此並引用上開道路交通管理處罰條例
    第三十三條第一項及第六十三條第一項第一款等規定，裁處異議人罰鍰新臺幣三
    千元，並記違規點數一點，於法即無不當。至本件異議經核並無理由，故應予以
    駁回。
五、據上論斷，應依道路交通案件處理辦法第十九條，裁定如主文。
中      華      民      國      九十一      年      九     月    十三   日
                              臺灣臺南地方法院交通法庭
                                  法  官    陳  志  成
右正本證明與原本無異
如不服本裁定應於送達後五日內向本院提出抗告狀
                                  書記官    彭  建  山
中      華      民      國      九十一      年      九     月    十三   日
